【裁判字號】    90,上易,232
【裁判日期】    900302
【裁判案由】    傷害
【裁判全文】
臺灣高等法院刑事判決                              九十年度上易字第二三二號
    上  訴  人
    即  被  告  丁○○
右上訴人因傷害案件，不服台灣宜蘭地方法院八十九年度易字第五一七號，中華民國
八十九年十二月十四日第一審判決（起訴案號：台灣宜蘭地方法院檢察署八十九年度
偵字第一九五○號）提起上訴，本院判決如左：
    主  文
原判決撤銷。
丁○○傷害人之身體，處拘役參拾日，如易科罰金以參佰元折算壹日。
    事  實
一、丁○○有多次傷害前科，最後一次因傷害案件，於民國八十八年九月一日經台灣
    台北地方法院判處拘役二十日，於八十九年六月十四日經本院駁回上訴，尚不構
    成累犯。因不滿宋牡丹、莊榮燦、乙○○、甲○○及丙○○等人每日於其住處前
    之社區公園晨間運動時，所播放之音樂音量過大，妨礙居家安寧。遂於民國八十
    九年六月十九日上午六時許，前往上揭公園理論，而與莊榮燦發生爭執及拉扯。
    拉扯間，丁○○欲以腳踢莊榮燦，莊榮燦見狀乃跑離現場。惟丁○○仍自後追至
    宜蘭縣頭城鎮○○路二十五號前，乙○○見狀，即上前排解。詎丁○○竟基於普
    通傷害他人身體之犯意，見乙○○接近時，自地上拾起石塊持於手中朝乙○○頭
    部打去，乙○○見狀閃避，惟仍遭打中臉部，而造成左臉擦傷三×二公分。
二、案經被害人乙○○訴由宜蘭縣警察局礁溪分局報告臺灣宜蘭地方法院檢察署檢察
    官偵查起訴。
    理  由
一、訊據被告丁○○矢口否認有何上揭傷害犯行，辯稱：因告訴人等人早晨均於其住
    處前公園做運動，將音樂放很大聲，其遂前去要求他們音樂不要放那麼大聲。然
    告訴人等不肯，其中莊榮燦就用腳踢其生殖器部位，並與其理論。告訴人此時突
    自後面以拳頭打其太陽穴，並拾起路邊石頭朝其衝來，因其閃躲，告訴人自己跌
    倒才受傷，其並未用石頭丟告訴人。且告訴人指稱其係以石頭敲他臉部，然驗傷
    結果卻為擦傷，而非敲打所致之撞傷或踫傷，足見告訴人所言不實。又證人等證
    述告訴人係遭其持石塊丟擲，亦與告訴人指訴不符，證人所言顯屬偽證云云。惟
    查：
（一）右揭事實，業據告訴人乙○○迭於警訊、偵查、原審及本院指訴綦詳（見偵查
      卷第三至四頁、第二二頁反面至二三頁、原審卷第三二頁、本院第四十至四一
      頁），並經當日於前述社區公園為晨間運動之證人宋牡丹（見原審卷第二七頁
      、三三頁）、莊榮燦（見偵查卷第三八頁反面至三九頁、原審卷第二六頁）、
      甲○○（見偵查卷第三九正、反頁：本院卷第四一頁）及丙○○（見偵查卷第
      三九頁反面至四十頁、本院卷第四十頁）等於偵查、原審、另案（八十九年度
      自字第十三號）或本院證稱當日被告確有和莊榮燦發生爭執，且欲以腳踢莊榮
      燦，告訴人上前排解，卻遭被告持石塊丟擲而造成臉部受傷等語屬實，復有行
      政院衛生署宜蘭醫院驗傷診斷書（見偵查卷第八頁）及告訴人受傷照片一幀（
      見偵查卷第二四頁）附卷足稽。
（二）被告雖辯稱證人甲○○、丙○○證述其係以石頭往告訴人頭部丟去等語，顯與
      告訴人指稱其係以石頭敲他頭部等語不符，而認其等所言不實云云。惟質之證
      人甲○○稱：「（是用丟的或敲的？）我見他（指被告）拿起石頭近距離丟出
      ，於是石頭即掉下了」（見本院卷第四十頁）；證人丙○○稱：「（到底用丟
      或怎樣？）我看到他拿石頭往被害人頭部很近的丟」「（有多遠？）很近，約
      跨步而已」（見本院卷第四二頁），告訴人亦指稱：「（你們有多遠？）只二
      、三步，然後跨步過來」（見本院卷第四三頁）。其等所述被告與告訴人間之
      距離均同，則被告既係近距離以石頭打告訴人，因各人之表達方式、觀察之角
      度及位置不同，對被告打人之方式自有不同之描述，實難以此不同之描述，即
      否認告訴人及證人所言。
（三）被告另辯稱係告訴人自己跌倒受傷，且驗傷結果亦告訴人所述不符云云，然就
      告訴人臉部所受傷勢觀之，其左臉部呈擦傷三Ⅹ二公分，若係告訴人自己跌倒
      ，衡情必先以手部支撐地面而造成四肢部位之擦傷，或於臉部呈面積較大之傷
      痕，不會僅有一處臉部傷口。且上開告訴人驗傷診斷書（見偵查卷第八頁反面
      ）指明告訴人之傷害係遭鈍器所致，與告訴人所述並無不符，益證告訴人所受
      傷害應非跌倒所致。至告訴人另稱其遭莊榮燦以腳踢生殖器一節，非惟據證人
      莊榮燦（見原審卷第二六頁）及證人甲○○（本院卷第四一頁）、丙○○（本
      院卷第四十頁）稱是被告要踢莊榮燦生殖器，已見所辯顯難遽採。且被告前與
      莊榮燦如何爭執，無礙於其嗣基於普通傷害故意，對前去勸架之告訴人持石頭
      傷害犯行之認定。
（四）綜上所述，被告所辯，無非飾卸，不足採信。事證明確，其犯行堪以認定。
二、核被告所為，係犯刑法第二百七十七條第一項之傷害罪。
三、原審認被告所犯罪證明確，予以論罪科刑，固非無見。惟查被告行為後，刑法第
    四十一條業經於九十年一月四日修正，同月十日經總統公布施行。修正後改列為
    該條第一項，並增列但書，其規定為：「犯最重本刑為五年以下有期徒刑以下之
    刑之罪，而受六個月以下有期徒刑或拘役之宣告，因身體、教育、職業、家庭之
    關係或其他正當事由，執行顯有困難者，得以一元以上三元以下折算一日，易科
    罰金。但確因不執行所宣告之刑，難收矯正之效，或難以維持法秩序者，不在此
    限。」與修正前第四十一條規定「犯最重本刑為三年以下有期徒刑以下之刑之罪
    ，而受六個月以下有期徒刑或拘役之宣告，因身體、教育、職業、家庭之關係，
    執行顯有困難者，得以一元以上三元以下折算一日，易科罰金。」相互比較，以
    修正前之規定有利於被告。依刑法第二條第一項但書規定，自應適用有利於被告
    之修正前規定。原審未及比較新舊法而為適用，尚有未洽。被告上訴，否認犯行
  並認告訴人及證人等所言不實，雖無理由，惟原判決既有可議，自應由本院予以
    撤銷改判。爰審酌被告前有多次傷害前科，最後一次因傷害案件，於八十八年九
    月一日經台灣台北地方法院判處拘役二十日，於八十九年六月十四日經本院駁回
    上訴，有台灣高等法院檢察署刑案紀錄簡覆表在卷可按，竟猶不知悔改，僅因一
    時爭吵即再為本件傷害犯行、對告訴人所生之危害，未與告訴人達成和解及犯罪
    後態度等一切情狀，量處如主文所示之刑，並諭知易科罰金之折算標準。
據上論斷，應依刑事訴訟法第三百六十九條第一項前段、第三百六十四條、第二百九
十九條第一項前段，刑法第二條第一項但書、第二百七十七條第一項、第四十一條（
修正前），罰金罰鍰提高標準條例第一條前段、第二條，判決如主文。
本案經檢察官郭弘佑到庭執行職務。
中      華      民      國      九十      年      三      月     二     日
                              臺灣高等法院刑事第十一庭
                                  審判長法  官  楊  照  男
                                        法  官  陳  炳  彰
                                        法  官  王  詠  寰
右正本證明與原本無異。
不得上訴。
                                        書記官  駱  麗  君
中      華      民      國      九十      年      三      月     二     日
附錄：本案論罪科刑法條全文
刑法第二百七十七條第一項：
傷害人之身體或健康者，處三年以下有期徒刑、拘役或一千元以下罰金。
犯前項之罪因而致人於死者，處無期徒刑或七年以上有期徒刑；致重傷者
，處三年以上十年以下有期徒刑。


司法院資訊處製作；財團法人民間司法改革基金會備份。
